臺灣彰化地方法院刑事判決    
               109年度訴字第903號
公  訴  人  臺灣彰化地方檢察署檢察官 
被      告  王靖宏


選任辯護人  朱浩萍律師
上列被告因違反毒品危害防制條例等案件，經檢察官提起公訴（
109年度偵字第8121號、第4799號、第8122號、第8124號），本
院判決如下：
    主  文
王靖宏犯持有第二級毒品純質淨重二十公克以上罪，處有期徒刑
捌月，扣案之第二級毒品大麻壹包（驗餘淨重參拾柒點零柒公克
）及其包裝袋壹個均沒收銷燬；又共同犯運輸第二級毒品罪，處
有期徒刑參年拾月，扣案之第二級毒品大麻壹包(驗餘淨重貳佰
零貳點貳零公克)及其包裝袋壹個均沒收銷燬，扣案之行動電話
壹支（內含門號0000000000號SIM卡壹張）及國際快捷郵包外箱
壹個均沒收。主刑部分應執行有期徒刑肆年貳月。
    犯  罪  事  實
一、王靖宏明知大麻係毒品危害防制條例第2條第2項第2款所稱之
    第二級毒品，非經許可，不得持有，竟於民國109年4月28日
    前某不詳時間點，透過不詳管道，取得大麻1包（驗餘淨重3
    7.07公克）後，即開始持有之。
二、王靖宏明知大麻不但為第二級毒品，且為行政院依懲治走私條
    例第2條第3項授權公告之管制進出口物品，依法不得持有、走
    私及運輸，竟共同基於運輸第二級毒品及私運管制物品進口
    之犯意，在109年4月13日，使用通訊軟體Telegram（俗稱『紙
    飛機』），向真實姓名年籍不詳、位在美國之成年男子（『紙飛
    機』帳號為【DirtyMoney再睡覺罷工是猪】，下稱賣家），以
    新臺幣（下同）51,918.3元，在幣託中心存入並轉成虛擬貨
    幣『泰達幣』1,722單位後，再由賣家提供其使用之電子錢包
    給王靖宏，王靖宏再將上開『泰達幣』存入賣家提供之電子錢包
    。待賣家確認款項入帳後，隨即將大麻（驗餘淨重202.20公
    克）藏放在樂高積木的盒子內，再以美國郵政公司之國際快
    捷郵包之郵寄方式（下稱國際快捷方式）寄送，收件人載明
    為「wanghanjie」、收件地址為「NO.48,shi jian Rd.chan
    ghua city changhua county 000000 TAIWAN」（中譯：彰
    化縣彰化市實踐路48號，該址經查為全家便利商店「彰化順
    風店」），收件電話為「0000000000」之包裹（下稱大麻郵
    包）。大麻郵包經財政部關務署臺中關截獲後立即通知警方
    ，並與警方報請檢察官指揮偵辦後，決定由警方會同郵務單
    位，於109年4月27日進行投遞，並撥打行動電話門號000000
    0000號聯繫王靖宏出面領取，但因王靖宏擔心太快領取會出事
    ，而未出面領取。於翌（28）日警方會同郵務單位，再次以
    上開行動電話門號與王靖宏聯繫後，再次與王靖宏相約於同日
    下午3時許，在彰化縣彰化市實踐路48號前領取大麻郵包。嗣
    於同日下午3時50分許，王靖宏依約前去並領取大麻郵包，為
    警當場以現行犯將之逮捕，並對王靖宏執行附帶搜索後，扣得
    其用來聯繫大麻郵包收受事宜、行動電話1支(內含門號0000
    000000號SIM卡1張）。待警方得王靖宏同意後，再前去王靖宏
    位在彰化縣○○市○○○0段000巷000○0號之住處搜索，始扣得犯
    罪事實一所示之大麻1包（驗餘淨重37.07公克）及大麻吸食
    器具等物品等物（王靖宏所涉施用第二級毒品罪嫌，另為不
    起訴處分）。
三、案經法務部調查局航業調查處及內政部警政署保安警察第三
    總隊第一大隊報告臺灣彰化地方檢察署檢察官偵查起訴。
    理  由
壹、程序事項:
一、按被告以外之人於審判外之言詞或書面陳述，除法律有規定
    者外，不得作為證據；又被告以外之人於審判外之陳述，雖
    不符合刑事訴訟法第159條之1至之4規定，但經當事人於審
    判程序同意作為證據，法院審酌該言詞或書面陳述作成時之
    情況，認為適當者，亦得為證據。當事人、代理人或辯護人
    於法院調查證據時，知有同法第159條第1項不得為證據之情
    形，而未於言詞辯論終結前聲明異議者，視為有前項之同意
    ，刑事訴訟法第159條第1 項及第159 條之5 分別定有明文
    。經查，本判決所引用被告以外之人於審判外之言詞與書面
    陳述，檢察官、被告及辯護人於本院審理時均表示同意有證
    據能力（本院卷第54至55頁），本院審酌上開證據資料製作
    時之情況，尚無違法不當之瑕疵，亦認為以之作為證據應屬
    適當，揆諸前開規定，爰依刑事訴訟法第159 條之5 第1 項
    規定，認前揭傳聞證據均有證據能力。
二、本判決所引用之其餘之非供述證據，與本件待證事實具有證
    據關連性，並無證據證明係公務員違背法定程序所取得，亦
    無顯有不可信之情況，且經本院於審理期日提示予被告及辯
    護人而為合法調查，自均得作為本判決之證據。
貳、認定犯罪所憑之證據及理由：
　　上揭事實，被告於偵查及本院審理中均坦承不諱，並有財政部關務署臺中關109年4月23日中普業一字第1091005438號函暨後附國際快捷郵包寄件資料、財政部關務署臺中關貨物、運輸工具扣押收據及搜索筆錄、蒐證照片、現場查獲及蒐證照片、彰化郵局快捷股快包段區間投遞簽收清單、財政部關務署臺中關小額郵包進口稅款繳納證明、法務部調查局航業調查處臺中調查站搜索扣押筆錄、內政部警政署保安警察第三總隊第一大隊搜索扣押筆錄、扣押物品目錄表、自願受搜索同意書及扣案證物（行動電話1支(內含門號0000000000號SIM卡1張）、大麻2包(驗餘淨重分別為：37.07公克及202.20公克)、國際快捷郵包外箱1個），法務部調查局109年4月23日調科壹字第00000000900號、109年4月29日調科壹字第10923204040號、109年5月25日調科壹字第10923205450號鑑定書3紙、數位鑑識報告、大麻郵包包裹照片等在卷可佐，足認被告具有任意性之自白，確與事實相符。本件事證明確，被告犯行洵堪認定，應依法論科。
參、論罪科刑
一、行為後法律有變更者，適用行為時之法律。但行為後之法律
    有利於行為人者，適用最有利於行為人之法律，刑法第2 條
    第1 項定有明文。又比較新舊法何者有利於行為人，應就罪
    刑有關及法定加減原因等一切情形，綜合其全部結果而為比
    較，再整體適用有利於行為人之法律處斷（最高法院103 年
    度台上字第72號判決意旨參照）。本案被告行為後，毒品危
    害防制條例第4 條第1 項、第2 項、第17條第2 項規定業經
    修正，於109 年7 月15日施行，茲比較如下：
（一）修正前毒品危害防制條例第4 條第2 項原規定：「製造、
      運輸、販賣第二級毒品者，處無期徒刑或七年以上有期徒
      刑，得併科新臺幣一千萬元以下罰金。」，修正後毒品危
      害防制條例第4 條第2 項規定：「製造、運輸、販賣第二
      級毒品者，處無期徒刑或十年以上有期徒刑，得併科新臺
      幣一千五百萬元以下罰金。」。是比較上開新舊法規定，
      修正後之毒品危害防制條例第4 條第2 項之販賣第二級毒
      品罪之最低法定刑度及罰金刑均已經提高，經比較新舊法
      規定，自以修正前規定較有利於被告。
（二）修正前毒品危害防制條例第17條第2 項規定「犯第4 條至
      第8 條之罪於偵查及審判中均自白者，減輕其刑。」修正
      後則規定「犯第4 條至第8 條之罪於偵查及歷次審判中均
      自白者，減輕其刑。」修正後就被告自白犯罪減輕其刑之
      適用，變更為「於偵查及歷次審判中均自白」要件更為嚴
      苛，經比較新舊法規定，以修正前毒品危害防制條例第17
      條第2 項規定較有利於被告。
（三）據上，綜合比較之結果，以修正前毒品危害防制條例之規
      定，較為有利被告，本件自應適用修正前毒品危害防制條
      例第4 條第2 項、第17條第2 項之規定。
二、按大麻係毒品危害防制條例第2條第2項第2款所列第二級毒
    品，且為行政院依懲治走私條例第2條第3項授權公告之「管
    制物品管制品項及管制方式」第1點第3款之管制進出口物品
    ，不得非法運輸、販賣、持有及私運進口。復按毒品危害防
    制條例之運輸毒品罪，所稱之「運輸」係指轉運輸送而言，
    不以國外輸入國內或國內輸出國外者為限，其在國內運送者
    ，亦屬之，至於運輸之動機、目的是否意在為己或為他人，
    運輸之方法為海運、空運、陸運或兼而有之，均非所問；至
    零星夾帶或短途持送者，雖得斟酌實際情形，依持有毒品罪
    論科，但仍以無運輸或販賣之意圖者為限。再運輸毒品罪之
    成立，並非以所運輸之毒品已運抵目的地為要件；區別既遂
    、未遂之依據，以已否起運離開現場為準，如已起運離開現
    場，其運輸行為即已完成，不以達到目的地為既遂之條件（
    最高法院94年度台上字第2845號、98年度台上字第3836號判
    決意旨參照）。至私運管制物品進口罪，係指私運該物品進
    入我國國境而言；凡私運該物品進入我國統治權所及之領土
    、領海或領空，其走私行為即屬既遂（最高法院102年度台
    上字第1022號、100年度台上字第3593號判決要旨參照）。
    經查，就犯罪事實二之部分，被告提供前述之聯絡資料後，
    賣家即依被告提供之收件資料，將第二級毒品大麻1包以國
    際快捷方式，於109 年4 月22日寄送抵達我國境內，有財政
    部關務署臺中關109年4月23日中普業一字第1091005438號函
    在卷可佐（109年度偵字第4799號卷第27頁），顯見已非屬
    零星夾帶，且遠自美國郵寄來臺，亦非短程持送，是被告所
    運輸之第二級毒品、私運管制物品之行為，皆已達既遂之階
    段，要無疑義。
三、核被告就犯罪事實一所為，係犯毒品危害防制條例第11條第
    4項之持有第二級毒品純質淨重二十公克以上罪，就犯罪事
    實二所為，係犯（修正前）毒品危害防制條例第4 條第2 項
    之運輸第二級毒品罪及懲治走私條例第2 條第1 項之私運管
    制物品進口罪。本案犯罪事實二所示犯行，被告與賣方（即
    真實姓名年籍不詳、『紙飛機』帳號為【Dirty Money 再睡覺
    罷工是猪】之成年男子）間，就有犯意聯絡及行為分擔，依
    刑法第28條規定論以共同正犯，且被告利用不知情之國際貨
    運業者遂行本案此部分犯行，均為間接正犯。又被告為運輸
    第二級毒品而持有該毒品之低度行為，為運輸之高度行為所
    吸收，不另論罪。
四、就犯罪事實二部分，被告以一運輸行為同時觸犯運輸第二級
    毒品罪與私運管制物品進口罪，為想像競合犯，依刑法第55
    條規定從一重之運輸第二級毒品罪處斷。
五、被告就犯罪事實一、二，犯意各別，行為互殊，應予分論併
    罰。
六、按犯毒品危害防制條例第4條至第8條之罪於偵查及審判中均
    自白者，減輕其刑。修正前毒品危害防制條例第17條第2 項
    定有明文。就犯罪事實二部分，被告於本案偵查、審判中均
    自白犯行，爰依修正前毒品危害防制條例第17條第2項規定
    ，減輕其刑。
七、被告無毒品危害防制條例第17條第3項之適用
（一）被告及其辯護人為被告辯稱：被告因嚴重睡眠障礙，購入
      大麻供己施用助眠，且經調取被告之通聯記錄可知被告並
      無販賣情事，且在大麻寄送入境即為警查獲並未散布，始
      終坦承犯行，就犯罪事實二之運輸第二級毒品犯行，應有
      修正後之毒品危害防制條例第17條第3項規定：「被告因
      供自己施用而犯第4條之運輸毒品罪，且情節輕微者，得
      減輕其刑」之適用云云。
（二）惟查，被告於本案遭查獲前，並無因睡眠障礙等相關疾病
      前往醫療院所求診，此經被告於本院準備程序自承在案，
      且有衛生福利部中央健康保險署109年11月9日健保中字第
      1094412837號函暨檢送被告門、住診申報紀錄在卷可佐，
      是被告是否確實因睡眠障礙而有使用大麻之需求顯有可疑
      。而辯護人雖於110年3月18日提出被告於109年5月7日之
      後在彰化基督教醫院就醫之診斷書及健保門診清單，然查
      其就診時間，均於本件運輸第二級毒品犯行查獲之後，自
      無從為有利於被告之認定，附此敘明。
（三）又被告係遠從美國運輸大麻入境，且其數量驗餘淨重達20
      2.20公克，數量非微，且被告於運輸本件第二級毒品遭查
      獲時，原即已持有驗餘淨重37.07公克之大麻尚未用罄，
      仍再自美國購入驗餘淨重202.20公克之大麻，顯非零星運
      輸量微毒品供己施用，又被告係使用難以追查之虛擬貨幣
      、使用假名、使用非以自己姓名申辦之儲值型SIM卡作為
      聯繫、收受包裹之用，乃用相當手段掩飾以躲避查緝，係
      有計畫性之犯罪，難認情節輕微，而有適用上述規定減輕
      其刑之餘地，被告此部分辯解，應不可採。 
八、本件應無刑法第59條酌減其刑之適用：
（一）被告及辯護人雖辯稱：被告本案動機及目的，係因有睡眠
      障礙，為供己施用而購入，並非為販賣牟利，且被告始終
      自白犯行，現乃從事居家照顧工作，被告因思慮不周而犯
      下本案，前未曾入監服刑，且年紀尚輕，有刑法第59條所
      定情輕法重之情云云。
（二）然按刑法第59條規定犯罪之情狀顯可憫恕者，得酌量減輕
      其刑，其所謂「犯罪之情狀」，與同法第57條規定科刑時
      應審酌之一切情狀，並非有截然不同之領域，於裁判上酌
      減其刑時，應就犯罪一切情狀（包括第57條所列舉之10款
      事項），予以全盤考量，審酌其犯罪有無顯可憫恕之事由
      （即有無特殊之原因與環境，在客觀上足以引起一般同情
      ，以及宣告法定低度刑，是否猶嫌過重等等），以為判斷
      。尤以此項酌減之規定，係推翻立法者之立法形成，就法
      定最低度刑再予減輕，為司法之特權，適用上自應謹慎，
      未可為常態，其所具特殊事由，應使一般人一望即知有可
      憫恕之處，非可恣意為之。
（三）經查：
    1.被告犯罪事實一所犯之毒品危害防制條例第11條第4項之
      持有第二級毒品純質淨重二十公克以上罪，最低刑度為6
      個月，衡諸毒品對人體及社會治安危害至甚，且被告持有
      之數量達驗餘淨重37.07公克，數量非微，難認情節輕微
      。
    2.被告犯罪事實二所犯之運輸第二級毒品罪，經依毒品危害
      防制條例第17 條第2 項規定減輕其刑後，最低刑度為有
      期徒刑3 年6月，衡諸我國政府近年積極查緝毒品案件，
      新聞媒體、報章雜誌亦時常出現查緝大麻運輸、種植等各
      類犯罪之報導，而被告向賣家購買、輸入大麻，係使用難
      以追查之虛擬貨幣、使用假名、使用非以自己姓名申辦之
      儲值型SIM卡作為聯繫、收受包裹之用，係有計劃性之犯
      罪，足見被告對於自國外購入大麻係違反毒品危害防制條
      例行為甚為了解。況被告本案運輸之大麻淨重高達202.20
      公克，雖較大型、中型毒梟或跨國運毒集團而言，數量非
      高，然而亦難認屬於零星或極少量之運送，實非情節輕微
      。
    3.本案犯罪事實二部分，已依上述被告偵、審自白減刑事由
      減輕其刑，依被告本件犯罪事實一、二之犯罪情狀、手段
      ，在客觀上實未足以引起一般人同情，應無情輕法重之情
      事，難認其犯罪之情狀顯可憫恕，揆諸前揭說明，自無刑
      法第59條酌減其刑規定之適用。
九、審酌被告明知大麻為我國明令禁止非法運輸、持有之第二級
    毒品，竟仍持有純質淨重逾20公克，且仍再向在國外之人購
    買並運輸進口至國內，且所運輸入境之大麻驗餘淨重達202.
    20公克，數量非少，雖幸於入境時即為海關查緝人員所緝獲
    ，但對社會治安不無潛在性危險，所為實值非難，考量被告
    犯後始終坦認犯行，犯後態度尚可；兼衡被告本案犯罪手段
    、目的、動機，目前從事長期照護工作，及被告之學歷、工
    作經歷、婚姻等家庭生活狀況（本院卷21頁）等一切情狀，
    量處如主文所示之刑，並定其應執行之刑，以示懲儆。至於
    被告請求依刑法第74條規定為緩刑之諭知，因本案之量刑已
    不符得宣告緩刑之情形，爰不予以允准。
肆、沒收部分
一、按查獲之第一、二級毒品，不問屬於犯罪行為人與否，均沒
    收銷燬之。又犯毒品危害防制條例第4 條至第9 條、第12條
    、第13條或第14條第1 項、第2 項之罪者，其供犯罪所用之
    物，不問屬於犯罪行為人與否，均沒收之。毒品危害防制條
    例第18條第1 項前段、第19條第1 項定有明文。經查：
（一）被告就犯罪事實一之部分，扣有第二級毒品大麻1包（驗
      餘淨重37.07公克），就犯罪事實二之部分，扣有第二級
      毒品大麻1包(驗餘淨重202.20公克)，應依毒品危害防制
      條例第18條第1 項前段規定，諭知沒收銷燬之。又包裹上
      開扣案大麻之包裝袋，因難以與其上沾附之微量大麻碎屑
      完全析離或析離之成本過鉅，自應依同規定一併沒收，至
      因鑑驗消耗之大麻花，因已不存在，無從沒收，不另宣告
      沒收。
（二）又扣案之國際快捷郵包外箱係用於包裹、掩飾、運送第二
      級毒品大麻之用，扣案之行動電話1支（內含門號0000000
      000號SIM卡壹張）則係供被告與賣家聯絡，以利私運之用
      ，經被告於本院審理中供述明確（本院卷168頁），均係
      供本案運送第二級毒品大麻所用，均依毒品危害防制條例
      第19條第1 項規定沒收之。
（三）其餘扣案之行動電話1支（內含門號0000000000號SIM卡1
      張）、電子磅秤1臺、絞碎機器2組等物，無證據證明與本
      案犯罪相關，復無其他證據足認該等物品屬於本件依法應
      沒收之物，爰均不予以沒收。
據上論斷，應依刑事訴訟法第299 條第1 項前段，毒品危害防制
條例第4 條第2 項（修正前）、第11條第4項、第17條第2 項（
修正前）、第18條第1 項前段、第19條第1 項，懲治走私條例第
2 條第1 項，刑法第2條第1項前段、第11條、第28條、第55條、
第51條第5款，判決如主文。
本案經檢察官蔡奇曉提起公訴，檢察官傅克強到庭執行職務。
中　　華　　民　　國　　110 　年　　4 　　月　　20　　日
                    刑事第四庭　審判長法官　余仕明
                                法　　　官  林怡君
                                法　　　官　許家偉
以上正本證明與原本無異。
如不服本判決應於收受判決後20日內向本院提出上訴書狀，並應
敘述具體理由。其未敘述上訴理由者，應於上訴期間屆滿後20日
內向本院補提理由書(須附繕本)「切勿逕送上級法院」。
中　　華　　民　　國　　110 　年　　4 　　月　　20　　日
                                書  記  官　張良煜
附錄本案論罪科刑法條全文：
毒品危害防制條例第4 條（修正前）
製造、運輸、販賣第一級毒品者，處死刑或無期徒刑；處無期徒
刑者，得併科新臺幣二千萬元以下罰金。
製造、運輸、販賣第二級毒品者，處無期徒刑或七年以上有期徒
刑，得併科新臺幣一千萬元以下罰金。
製造、運輸、販賣第三級毒品者，處七年以上有期徒刑，得併科
新臺幣七百萬元以下罰金。
製造、運輸、販賣第四級毒品者，處五年以上十二年以下有期徒
刑，得併科新臺幣三百萬元以下罰金。
製造、運輸、販賣專供製造或施用毒品之器具者，處一年以上七
年以下有期徒刑，得併科新臺幣一百萬元以下罰金。
前五項之未遂犯罰之。 

毒品危害防制條例第11條
持有第一級毒品者，處3年以下有期徒刑、拘役或新臺幣30萬元
以下罰金。
持有第二級毒品者，處2年以下有期徒刑、拘役或新臺幣20萬元
以下罰金。
持有第一級毒品純質淨重十公克以上者，處1年以上7年以下有期
徒刑，得併科新臺幣1百萬元以下罰金。
持有第二級毒品純質淨重二十公克以上者，處6月以上5年以下有
期徒刑，得併科新臺幣70萬元以下罰金。
持有第三級毒品純質淨重五公克以上者，處2年以下有期徒刑，
得併科新臺幣20萬元以下罰金。
持有第四級毒品純質淨重五公克以上者，處1年以下有期徒刑，
得併科新臺幣10萬元以下罰金。
持有專供製造或施用第一級、第二級毒品之器具者，處1年以下
有期徒刑、拘役或新臺幣10萬元以下罰金。
懲治走私條例第2 條第1 項
私運管制物品進口、出口者，處7 年以下有期徒刑，得併科新臺
幣3 百萬元以下罰金。